臺灣高等法院民事判決
107年度上易字第1033號
上  訴  人  朱立然  
訴訟代理人  張麗真律師
被 上 訴人  蔡惠婷  
訴訟代理人  李柏杉律師

上列當事人間請求修復漏水等事件，上訴人對於中華民國107年6
月15日臺灣新北地方法院105年度訴字第1740號第一審判決提起
上訴，並就反訴部分為訴之追加，本院於109年9月9日言詞辯論
終結，判決如下：
    主      文
上訴及追加之訴均駁回。
第二審及追加之訴訴訟費用由上訴人負擔。
    事實及理由
壹、本訴部分：
一、被上訴人主張：伊所有之門牌號碼新北市○○區○○街00號4樓
    房屋（下稱系爭4樓房屋），因上訴人所有門牌號碼新北市○
    ○區○○街00號5樓房屋（下稱系爭5樓房屋）之浴室A、浴室B
    及主臥室陽台防水結構有瑕疵，於民國101年間發生主臥室
    側牆面嚴重漏水3次，於102年9月間發生浴室外牆、浴室天
    花板、餐廳天花板漏水嚴重之情形。經伊委請上訴人母親確
    認，上訴人母親承諾若漏水係由系爭5樓房屋所致，一概負
    責到底等語。惟經兩造數次協商，上訴人均以各種理由推託
    、逃避，經伊於104年3月16日以存證信函催告上訴人修繕，
    亦未獲置理。爰依民法第767條第1項中段、第184條第1項前
    段，及公寓大廈管理條例第6條第1項第2款、第12條後段規
    定，請求上訴人應於本件訴訟判決確定後1年內容忍伊進入
    系爭5樓房屋內進行漏水修繕工程，並給付伊系爭4樓、5樓
    房屋修繕費用新臺幣（下同）各18萬7,902元、15萬6,331元
    ，合計34萬4,233元，及加計自起訴狀繕本送達翌日即105年
    6月9日起算之法定遲延利息等語。（原審就本訴部分為上訴
    人敗訴之判決，上訴人聲明不服，提起上訴。至被上訴人請
    求超逾上開部分，業經原審判決駁回，未據其聲明不服，該
    部分非本院審理之範圍）。並於本院聲明：上訴駁回。
二、上訴人則以：被上訴人於101年間、102年9月間即發現系爭4
    樓房屋漏水，其於105年5月23日始提起本件訴訟，其侵權行
    為損害賠償請求權已罹於時效。又社團法人新北市土木技師
    公會（下稱新北土木技師公會）106年4月11日新北土技字第
    0472號鑑定報告（下稱系爭106年472號鑑定報告）認定系爭
    4樓房屋臥室C牆、陽台鄰臥室C外側等漏水區域，並無給水
    管線或排水管經過，該等區域不可能因水管老舊破損鬆脫致
    漏水。而新北土木技師公會107年3月20日新北土技字第0457
    號鑑定報告（下稱系爭107年457號鑑定報告）未使用任何檢
    測工具或方法，毫無科學認證即認定系爭4樓房屋漏水係因
    系爭5樓浴室地坪防水不良或防水材料老（劣）化所致，其
    鑑定亦不具公信力而難採信。系爭4樓房屋漏水壁癌位置接
    近被上訴人裝潢施工地點，被上訴人拆除隔間牆施工修繕始
    為漏水之原因。縱認漏水原因係因系爭5樓房屋地坪防水不
    良所致，依公寓大廈管理條例第12條前段規定，其修繕亦應
    由系爭4樓、5樓房屋所有權人共同負責。況被上訴人未經主
    管機關發給許可文件，即將臥室兩道隔間牆拆除，違反建築
    法第77條之2第4項授權訂定之「建築物室內裝修管理辦法」
    （下稱系爭裝修管理辦法）第3條、第5條、第22條規定，係
    屬侵權行為，應對系爭4樓房屋漏水負全部責任等語，資為
    抗辯。並於本院聲明：㈠原判決本訴不利於上訴人部分廢棄
    。㈡上開廢棄部分，被上訴人在第一審之本訴及假執行之聲
    請均駁回。
三、被上訴人主張上訴人所有系爭5樓房屋之浴室、主臥室陽台
    防水結構有瑕疵，致其所有系爭4樓房屋之主臥室側牆面、
    浴室外牆、浴室天花板、餐廳天花板漏水情形嚴重，其得請
    求上訴人容忍其進入系爭5樓房屋內進行漏水修繕工程，並
    給付其系爭4樓、5樓房屋修繕費用，為上訴人所否認，並以
    前詞置辯，經查：
  ㈠系爭4樓房屋漏水之原因為何？
  ⒈被上訴人主張系爭4樓房屋之主臥室側牆面、浴室外牆、浴室
    天花板、餐廳天花板有漏水之情形，已據其提出系爭4樓房
    屋配置圖、現場照片為證（原審卷一第23-57頁）。而系爭4
    樓房屋漏水之原因為何，經原審囑託新北土木技師公會鑑定
    結果，認：5樓陽台地板鄰近4樓主臥側牆，5樓浴室A、浴室
    B地面鄰近4樓餐廳天花板，漏水位置關聯性較高，依照目視
    漏水痕跡已有一段時間，推斷或許為已使用28年建物之給水
    管、排水管等管路破損鬆脫漏水造成，加上相間樓板既有防
    水品質不良，造成現今漏水之損害，有系爭106年472號鑑定
    報告在卷可憑（鑑定報告第4頁參照，外放）。嗣原審囑託
    新北土木技師公會就系爭5樓房屋漏水情形進行鑑定，該會
    就系爭4樓房屋漏水之原因，則認：4樓室內之滲漏現況，均
    位於5樓兩間浴（廁）室正下方，或因浴室地坪防水不良，
    或因防水材料老（劣）化所致，必須將5樓兩間浴（廁）室
    地坪磁磚防水層打除，重作地坪防水，再鋪設磁磚及安裝馬
    桶等衛浴設備，否則4樓滲漏水無法獲得改善，亦有系爭107
    年457號鑑定報告附卷可參（鑑定報告第5頁參照，原審卷二
    第119頁）。對照新北土木技師公會就系爭4樓房屋漏水原因
    先後所為之鑑定，可認5樓陽台地板鄰近4樓主臥側牆，5樓
    浴室地面鄰近4樓餐廳天花板，其漏水位置關聯性較高，系
    爭5樓房屋陽台、浴室之地坪防水不良、防水材料老（劣）
    化，為系爭4樓房屋漏水之原因。
　⒉上訴人雖抗辯系爭4樓房屋漏水壁癌位置接近被上訴人裝潢施
    工地點，被上訴人拆除隔間牆施工修繕始為漏水之原因。新
    北土木技師公會未使用任何檢測工具或方法，毫無科學認證
    即認定系爭4樓房屋漏水係因系爭5樓浴室地坪防水不良或防
    水材料老（劣）化所致，其鑑定亦不具公信力而難採信等語
    。惟本件因建管單位無法提供水電圖說，無法自配管狀況了
    解漏水原因，新北土木技師公會除實地勘查系爭4樓房屋漏
    水狀況，予以記錄並照相存證外，另採用試水方法，自系爭
    5樓房屋之出水口處予以灌水，再自系爭4樓房屋濕度變化予
    以記錄。依檢測結果顯示，系爭4樓房屋浴室B之濕度較高，
    已達50%、43%，相關濕度檢測表、檢測濕度照片均附於鑑定
    報告附件七，有系爭106年472號鑑定報告、系爭4樓房屋濕
    度檢測表、檢測濕度照片在卷可憑（鑑定報告第4頁、附件
    七G-1至G-13參照，外放），上訴人抗辯新北土木技師公會
    未使用任何檢測工具或方法，為無可採。又系爭106年472號
    鑑定報告係由專業之土木技師劉炳界、陳泌棟所為，鑑定人
    受囑託後，已至現場進行初勘、會勘，會勘時，已就系爭4
    樓房屋漏水情形，進行現場調查、尺寸丈量、濕度檢測、試
    水測試及拍照、紀錄，並向兩造說明鑑定程序、內容及檢測
    方法（含修復粉刷面積估算原則），就系爭4樓房屋進行濕
    度檢測共計9處，就系爭5樓房屋進行試水測試共計3處，相
    關會勘紀錄表、會勘照片附於鑑定報告附件四，系爭4樓房
    屋濕度檢測報告附於鑑定報告附件七，系爭5樓試水位置附
    於鑑定報告附件十，亦有系爭106年472號鑑定報告、鑑定（
    估）會勘紀錄表、會勘照片、濕度檢測表、檢測濕度照片、
    試水位置示意圖、試水照片附卷可參（鑑定報告第2-3頁、
    附件四D-1至D-3、附件七G-1至G-13、附件十J-1至J-4參照
    ，外放）。系爭106年472號鑑定報告既由與兩造無任何關聯
    之土木技師本其專業所為，鑑定人就所鑑定之標的、事項均
    詳為初勘、會勘、拍照，並進行現場調查、濕度檢測、試水
    測試等，再綜合測試結果而為鑑定，其所為之鑑定甚為專業
    、審慎、精確，自屬客觀、公正，而可採信，上訴人抗辯新
    北土木技師公會鑑定報告毫無科學認證，其鑑定不具公信力
    ，被上訴人拆除隔間牆施工修繕始為漏水之原因，自不足採
    。
  ㈡被上訴人得否請求上訴人於本件訴訟判決確定後1年內容忍被
    上訴人進入系爭5樓房屋內進行漏水修繕工程，並給付被上
    訴人系爭4樓、5樓房屋修繕費用合計34萬4,233元？
  ⒈按所有人對於妨害其所有權者，得請求除去之。因故意或過
    失，不法侵害他人之權利者，負損害賠償責任。負損害賠償
    責任者，除法律另有規定或契約另有訂定外，應回復他方損
    害發生前之原狀。第一項情形，債權人得請求支付回復原狀
    所必要之費用，以代回復原狀。民法第767條第1項中段、第
    184條第1項前段、第213條第1項、第3項定有明文。又他住
    戶因維護、修繕專有部分、約定專用部分或設置管線，必須
    進入或使用其專有部分或約定專用部分時，不得拒絕。專有
    部分之共同壁及樓地板或其內之管線，其維修費用由該共同
    壁雙方或樓地板上下方之區分所有權人共同負擔。但修繕費
    係因可歸責於區分所有權人之事由所致者，由該區分所有權
    人負擔。亦為公寓大廈管理條例第6條第1項第2款、第12條
    所明定。
　⒉系爭5樓房屋陽台、浴室之地坪防水不良、防水材料老(劣)化
    ，致系爭4樓房屋主臥室側牆面、浴室外牆、浴室天花板、
    餐廳天花板等處因漏水而受損，業詳前述。關於系爭4樓房
    屋之修繕方式，無法僅就系爭4樓房屋進行漏水修復，應自
    漏水源頭即系爭5樓房屋處理，阻絕漏水路徑，俟系爭5樓房
    屋阻漏防水完工，經過一段時日，觀察系爭4樓房屋平頂及
    牆面乾燥後，再進行系爭4樓房屋漏水之修繕，始能解決漏
    水問題，有系爭106年472號鑑定報告在卷可憑（鑑定報告第
    4-5頁參照，外放），足見將系爭5樓房屋陽台、浴室地坪防
    水修繕至不漏水狀態，為修復系爭4樓房屋漏水情形回復原
    狀所必要。則被上訴人以其因修繕系爭4樓房屋，必須進入
    系爭5樓房屋內修繕漏水為由，依民法第767條第1項中段、
    公寓大廈管理條例第6條第1項第2款規定，請求上訴人於本
    件訴訟判決確定後1年內容忍其進入系爭5樓房屋內進行漏水
    修繕工程，即屬有據。
　⒊又經新北土木技師公會鑑定結果，系爭5樓房屋阻漏防水修繕
    方式為將5樓兩間浴（廁）室地坪磁磚及防水層打除，重作
    地坪防水，再鋪設磁磚及安裝馬桶等衛浴設備，所需修繕費
    用為15萬6,331元，有系爭107年457號鑑定報告在卷可憑（
    鑑定報告第5頁參照，原審卷二第119頁）。而系爭4樓房屋
    漏水具體修繕工程項目包括：遷移相關設施設備、佈設保護
    措施、拆除牆、平頂飾材運棄、平頂牆壁油漆刮除打石、防
    水工程施作、泥作工程、油漆粉刷、清掃整理處理垃圾運棄
    、相關設施設備復原歸位等，所需費用為18萬7,902元，亦
    有系爭106年472號鑑定報告附卷可參（鑑定報告第4-5頁、
    附件八H-2頁參照，外放）。則被上訴人主張修繕系爭4樓房
    屋所需合理修復費用為34萬4,233元（156,331＋187,902＝344
    ,233），應為可採。上訴人固抗辯依公寓大廈管理條例第12
    條前段規定，系爭4樓、5樓樓地板之修繕，其費用應由樓地
    板上下方之區分所有權人即兩造共同負擔等語。惟專有部分
    之樓地板，其修繕費用係可歸責於區分所有權人之事由所致
    者，由該區分所有權人負擔，為公寓大廈管理條例第12條但
    書所明定。系爭4樓房屋漏水之情形，係因系爭5樓房屋陽台
    、浴室之地坪防水不良、防水材料老(劣)化所致，已如前述
    。而上開樓地板地坪之防水層係專供系爭5樓房屋陽台、浴
    室、廁所功能所使用，屬系爭5樓房屋所專用之設施，應由
    系爭5樓房屋區分所有權人即上訴人負責修繕、管理、維護
    ，亦經本院向新北土木技師公會查明屬實，並有該會新北土
    木技師公會109年3月23日新北土技字第1090000674號函、系
    爭107年457號鑑定報告在卷可參（原審卷二第119頁、第121
    頁，本院卷第181頁）。上訴人未盡修繕、管理、維護之義
    務，致上開樓地板地坪之防水不良、防水材料老（劣）化，
    造成系爭4樓房屋漏水，其修繕費用係可歸責於上訴人之事
    由所致，依上開規定，自應由上訴人負擔全部修繕費用。又
    系爭4樓房屋漏水之情形，既因系爭5樓房屋陽台、浴室之地
    坪防水不良、防水材料老（劣）化所致，被上訴人拆除隔間
    牆是否違反系爭裝修管理辦法，即與系爭4樓房屋漏水之原
    因無涉，上訴人以被上訴人拆除隔間牆，違反系爭裝修管理
    辦法，係屬侵權行為為由，抗辯被上訴人應對系爭4樓房屋
    漏水負全部責任，亦無可採。則被上訴人依民法第184條第1
    項前段、公寓大廈管理條例第12條但書規定，請求上訴人給
    付系爭4樓、5樓房屋修繕費用34萬4,233元，應屬有據。
　㈢被上訴人之侵權行為損害賠償請求權已否罹於時效而消滅？
　　按因侵權行為所生之損害賠償請求權，自請求權人知有損害
    及賠償義務人時起，二年間不行使而消滅；自有侵權行為時
    起，逾十年者亦同，民法第197條第1項定有明文。所稱「自
    請求權人知有損害時起」之主觀「知」的條件，如係一次之
    加害行為，致他人於損害後尚不斷發生後續性之損害，該損
    害為屬不可分（質之累積），或為一侵害狀態之繼續延續者
    ，固應分別以被害人知悉損害程度呈現底定(損害顯在化)或
    不法侵害之行為終了時起算其時效。惟加害人之侵權行為係
    持續發生(加害之持續不斷)，致加害之結果(損害)持續不斷
    ，若各該不法侵害行為及損害結果係現實各自獨立存在，並
    可相互區別(量之分割)者，被害人之損害賠償請求權，即隨
    各該損害不斷漸次發生，自應就各該不斷發生之獨立行為所
    生之損害，分別以被害人已否知悉而各自論斷其時效之起算
    時點，始符合民法第197條第1項規定之趣旨，且不失該條為
    兼顧法秩序安定性及當事人利益平衡之立法目的（最高法院
    94年度台上字第148號判決意旨參照）。上訴人固抗辯被上
    訴人於101年間、102年9月間即發現系爭4樓房屋漏水，其於
    105年5月23日始提起本件訴訟，其侵權行為損害賠償請求權
    已罹於時效等語。惟經新北土木技師公會鑑定結果，系爭4
    樓房屋於106年4月9日檢測濕度時，仍顯示檢測位置平日長
    期處於潮濕狀態，有系爭106年472號鑑定報告附卷可憑（鑑
    定報告第4頁參照，外放），足見系爭漏水之侵害狀態於106
    年4月9日仍繼續延續，則被上訴人主張其知悉侵害程度呈現
    底定之時點應在106年4月18日收受原審送達系爭106年472號
    鑑定報告時（原審卷一第208頁），應可採取，其於105年5
    月23日起訴請求上訴人給付系爭4樓、5樓漏水修繕費用，自
    未逾2年之時效期間，上訴人抗辯被上訴人之侵權行為損害
    賠償請求權已罹於時效，其得拒絕給付，難謂可採。
　㈣從而，被上訴人依民法第767條第1項中段、第184條第1項前
    段，及公寓大廈管理條例第6條第1項第2款、第12條後段規
    定，本訴請求上訴人應於本件訴訟判決確定後1年內容忍被
    上訴人進入系爭5樓房屋內進行漏水修繕工程，並給付被上
    訴人系爭4樓、5樓房屋修繕費用34萬4,233元，及加計自起
    訴狀繕本送達翌日即105年6月9日（原審卷一第73頁）起算
    之法定遲延利息，應予准許。
貳、反訴部分：　　
一、按在第二審為訴之變更或追加，非經他造同意，不得為之，
    但請求之基礎事實同一者，不在此限，民事訴訟法第446 條
    第1項、第255條第1項第2款定有明文。上訴人於原審原依民
    法第184條第1項前段規定，反訴請求被上訴人給付70萬元本
    息。嗣於本院追加民法第184條第2項前段、第820條第1項、
    第5項、第822條，及公寓大廈管理條例第10條、第11條規定
    為請求權基礎，核屬訴之追加。被上訴人雖不同意，然上訴
    人反訴請求之原因事實，均為被上訴人應負擔其所有系爭5
    樓房屋修繕漏水所需之費用一事，其基礎事實同一，依上開
    規定，上訴人就反訴部分所為之追加，應予准許。
二、上訴人主張：被上訴人未經主管機關發給許可文件，即就其
    所有之系爭4樓房屋進行施工，並將臥室兩道隔間牆拆除，
    違反公寓大廈管理條例第1條、第6條、第9條、第10條，及
    系爭裝修管理辦法第3條、第5條、第22條規定，致伊所有系
    爭5樓房屋餐廳與浴室間之隔間牆面、廚房與房間間之隔間
    牆面、天花板因滲漏水而受損。縱認漏水之原因為屋頂防水
    不良，然被上訴人為區分所有權人之一，自應共同負擔修復
    屋頂防水功能所需費用63萬4,615 元、修復系爭5 樓房屋牆
    壁所需費用14萬6,049元。爰依民法第184 條第1 項前段，
    並追加依民法第184條第2 項前段、第820 條第1 項、第5 
    項、第822 條，及公寓大廈管理條例第10條、第11條規定，
    反訴請求被上訴人給付伊系爭5樓房屋、屋頂防水功能修繕
    費用70萬元，並加計自反訴起訴狀繕本送達翌日即105年7月
    17日起算之法定遲延利息等語。（原審就反訴部分為上訴人
    敗訴之判決，上訴人聲明不服，提起上訴，並為訴之追加）
    。並於本院聲明：㈠原判決關於駁回上訴人後開第二項反訴
    部分廢棄。㈡被上訴人應給付上訴人70萬元，及自反訴起訴
    狀繕本送達翌日即105年7月17日起至清償日止，按年息5%計
    算之利息。
三、被上訴人則以：系爭5樓房屋滲漏水受損，與系爭4樓房屋施
    工、拆除隔間牆無涉，上訴人請求伊賠償系爭5樓房屋修繕
    費用，並無理由。又系爭屋頂修繕所需費用固應按應有部分
    分擔之，惟上訴人就系爭屋頂修繕並未支出任何費用，其依
    民法第822條規定為請求，難謂有據。另上訴人僅以被上訴
    人一人為被告，其提起之反訴亦有當事人不適格之違誤等語
    ，資為抗辯。並於本院聲明：上訴及追加之訴均駁回。
四、上訴人主張被上訴人未經主管機關發給許可文件，即就其所
    有之系爭4樓房屋進行施工，並將臥室兩道隔間牆拆除，致
    其所有之系爭5樓房屋因滲漏水而受損。縱認漏水之原因為
    屋頂防水不良，然被上訴人為區分所有權人之一，其得請求
    被上訴人給付系爭系爭5樓房屋、屋頂防水功能修繕費用70
    萬元，為被上訴人所否認，並以前詞置辯，經查：
　㈠系爭5樓房屋漏水之原因為何？
    系爭5樓房屋餐廳與浴室間之隔間牆面、廚房與房間間之隔
    間牆面、天花板因滲漏水而受損，固有現場照片在卷可稽（
    原審卷一第113-117頁）。惟系爭5樓房屋漏水之原因為何，
    經原審囑託新北土木技師公會鑑定結果，認：系爭5樓房屋
    之漏水原因為屋頂防水層老(劣)化所致，與4樓拆除臥室兩
    道隔間牆無涉，有系爭107年457號鑑定報告在卷可憑（原審
    卷二第117頁、第119頁）。是上訴人主張其所有之系爭5樓
    房屋滲漏水而受損，係因被上訴人就系爭4樓房屋進行施工
    ，並將臥室兩道隔間牆拆除所致，為無可採。
　㈡上訴人得否依民法第184條第1項前段、第2項前段規定，請求
    被上訴人給付系爭5樓房屋、屋頂防水功能修繕費用70萬元
    ？
　⒈按侵權行為所發生之損害賠償請求權，以有故意或過失不法
    侵害他人之權利為其成立要件，此觀民法第184條之規定自
    明。若其行為並無故意或過失，或其行為與損害之間無相當
    因果關係者，均無令負侵權行為損害賠償責任之可言。而所
    謂過失，係指行為人雖非故意，但按其情節，應注意、能注
    意而不注意，或對於侵權行為之事實，雖預見其發生，而確
    信其不發生者而言。又所謂相當因果關係，係指無此行為，
    雖必不生此損害，有此行為，通常即足生此損害，是為有因
    果關係，而如無此行為，必不生此損害，有此行為，通常亦
    不生此損害，自無因果關係之情形（最高法院87年度台上字
    第78號判決意旨參照）。
　⒉系爭5樓房屋之漏水原因為屋頂防水層老（劣）化所致，與4
    樓拆除臥室兩道隔間牆無涉，已如前述，上訴人以被上訴人
    未經主管機關發給許可文件，即就其所有之系爭4樓房屋進
    行施工，並將臥室兩道隔間牆拆除，違反公寓大廈管理條例
    第1條、第6條，及系爭裝修管理辦法第3條、第5條、第22條
    規定為由，依民法第184第1項前段、第2項前段規定，請求
    被上訴人給付系爭5樓房屋、屋頂防水功能修繕費用70萬元
    ，即非有據。又公寓大廈管理條例第9條為關於共用部分使
    用權之規定，與共用部分修繕、管理、維護費用之負擔無涉
    。而依公寓大廈管理條例第10條、第11條規定，共用部分之
    修繕、管理、維護、拆除、重大修繕、改良費用，固應由區
    分所有權人按其應有部分比例負擔之。惟必管理負責人、管
    理委員會或區分所有權人會議決議為之，並支出費用後，始
    生區分所有權人按其應有部分比例負擔之問題。且除有民法
    第822條第2項所定共有人中之一人，就共有物之負擔為支付
    ，而逾其所應負擔之情形外，區分所有權人個人尚不得請求
    其他區分所有權人向自己為給付。系爭5樓房屋漏水係因屋
    頂防水層老（劣）化所致，系爭屋頂防水功能、5樓房屋修
    繕所需費用為63萬4,615元、14萬6,049元，上訴人及系爭2
    樓、3樓房屋所有權人已同意修繕並負擔費用，雖有系爭107
    年457號鑑定報告、新北土木技師公會107年4月3日新北土技
    （107）字第0549號函及函附之補充報告、同意書附卷可憑
    （原審卷二第117頁、第121頁，本院卷第185-215頁、第253
    -255頁）。然系爭2樓、3樓房屋所有權人僅同意修繕並負擔
    費用，系爭1樓至5樓房屋所有權人並未決議由上訴人收取修
    繕所需費用，上訴人亦未就修繕所需費用為支付，依上所述
    ，被上訴人即無按其應有部分將修繕所需費用交付上訴人之
    義務，自無違反公寓大廈管理條例第10條、第11條規定可言
    ，上訴人以被上訴人違反上開規定為由，依民法第184第1項
    前段、第2項前段規定，請求被上訴人給付系爭5樓房屋、屋
    頂防水功能修繕費用70萬元，亦非正當。
  ㈢上訴人得否依民法第820條第1項、第5項、第822條規定，請
    求被上訴人給付系爭5樓房屋、屋頂防水功能修繕費用70萬
    元？
　　按共有物之管理，除契約另有約定外，應以共有人過半數及
    其應有部分合計過半數之同意行之。但其應有部分合計逾三
    分之二者，其人數不予計算。共有物之簡易修繕及其他保存
    行為，得由各共有人單獨為之。共有物之管理費及其他負擔
    ，除契約另有約定外，應由各共有人按其應有部分分擔之。
    共有人中之一人，就共有物之負擔為支付，而逾其所應分擔
    之部分者，對於其他共有人得按其各應分擔之部分，請求償
    還。民法第820條第1項、第5項、第822條定有明文。是共有
    人中之一人，僅於就共有物之負擔為支付，且所支付之費用
    逾其所應分擔之部分時，始得請求其他共有人償還其所支付
    之修繕、管理、保存費用。上訴人迄未就上開修繕所需費用
    為支付，已如前述，自無所支付之費用逾其所應分擔之部分
    ，而向其他共有人請求償還之餘地，其依民法第820條第1項
    、第5項、第822條規定，請求被上訴人給付系爭5樓房屋、
    屋頂防水功能修繕費用70萬元，核非有據。
　㈣上訴人得否依公寓大廈管理條例第10條、第11條規定，請求
    被上訴人給付系爭5樓房屋、屋頂防水功能修繕費用70萬元
    ？
　　又依公寓大廈管理條例第10條第2項前段、第11條規定，共
    用部分之修繕、管理、維護、拆除、重大修繕、改良費用，
    固應由區分所有權人按其應有部分比例負擔之。惟系爭1樓
    至5樓房屋所有權人並未決議由上訴人收取修繕所需費用，
    上訴人亦未就修繕所需費用為支付，上訴人個人不得請求其
    他區分所有權人向自己為給付，業詳前述，則上訴人依公寓
    大廈管理條例第10條、第11條規定，請求被上訴人給付系爭
    5樓房屋、屋頂防水功能修繕費用70萬元，自屬無據。
  ㈤從而，上訴人依民法第184條第1項前段，並追加依民法第184
    條第2項前段、第820 條第1項、第5項、第822條，及公寓大
    廈管理條例第10條、第11條規定，反訴請求被上訴人給付伊
    系爭5樓房屋、屋頂防水功能修繕費用70萬元，並加計自反
    訴起訴狀繕本送達翌日即105年7月17日起算之法定遲延利息
    ，不應准許。
參、綜上所述，被上訴人依民法第767條第1項中段、第184條第1
    項前段，及公寓大廈管理條例第6條第1項第2款、第12條後
    段規定，本訴請求上訴人應於本件訴訟判決確定後1年內容
    忍被上訴人進入系爭5樓房屋內進行漏水修繕工程，並給付
    被上訴人34萬4,233元，及自起訴狀繕本送達翌日即105年6
    月9日（原審卷一第73頁）起至清償日止，按年息5%計算之
    利息，為有理由，應予准許。而上訴人依民法第184條第1項
    前段，反訴請求被上訴人給付70萬元，及自反訴狀繕本送達
    翌日即105年7月17日起至清償日止，按年息5%計算之利息，
    為無理由，不應准許。原審就本訴、反訴部分，均為上訴人
    敗訴之判決，並無不合。上訴意旨指摘原判決不當，求予廢
    棄改判，為無理由，應駁回其上訴。又上訴人於本院就反訴
    部分追加依民法第184條第2項前段、第820條第1項、第5項
    、第822條，及公寓大廈管理條例第10條、第11條規定為同
    一請求，亦無理由，應併予駁回。
肆、本件事證已臻明確，兩造其餘攻擊防禦方法及所提證據，經
    審酌，核與本件判決結果不生影響，爰不再逐一論列，附此
    敘明。
伍、據上論結，本件上訴及追加之訴均為無理由，依民事訴訟法
    第449 條第1 項、第78條，判決如主文。　　
中　　華　　民　　國　　109 　年　　9 　　月　　23　　日
                  民事第十二庭  
                        審判長法  官   陳秀貞
                              法  官   林哲賢
                              法  官   蔡世芳
正本係照原本作成。
不得上訴。
中　　華　　民　　國　　109 　年　　9 　　月　　24　　日

                              書記官   魏淑娟